臺灣板橋地方法院刑事裁定　　　　　　　　　　　　　九十二年度自緝字第三五號
　　自　訴　人　新宏岩建材有限公司
　　代　表　人　甲○○
　　被　　　告　乙○○
右列被告因詐欺案件，經自訴人提起自訴，本院裁定如左：
    主  文
自訴駁回。
    理  由
一、按法院或受命法官於自訴案件第一次審判期日前訊問及調查結果，如認為案件有
    刑事訴訟法第二百五十二條至第二百五十四條之情形者，得以裁定駁回其自訴，
    同法第三百二十六條第三項定有明文。次按刑法第三百三十九條詐欺罪之成立，
    以意圖為自己或第三人不法所有，以詐術使人將本人或第三人之物交付或以詐術
    使人交付物以外之財產上不法利益為要件。所謂以詐術使人交付，必須被詐欺人
    因其詐術而陷於錯誤，若其所用方法不能認為詐術，亦不致使人陷於錯誤，即不
    構成該罪（參照最高法院四十六年度臺上字第二六○號判例）。末按刑法第三百
    三十九條之詐欺罪，係以行為人於客觀上施用詐術使人陷於錯誤，並於行為之初
    ，即已意圖為自己不法所有或圖得財產上之不法利益，為其構成要件，又債務人
    於債之關係成立後，如有債務不履行之情形，在一般社會經驗上可能之原因甚多
    ，縱令出於惡意而有遲延給付或不為給付之情事，茍無足以證明其債之關係發生
    時自始故意藉此從事財產犯罪之積極證據，根據刑事訴訟法第一百五十四條之規
    定，仍不得僅以債信違反之客觀事態，推定債務人自始有詐欺取財或詐欺得利之
    犯意。
二、自訴意旨略稱：被告乙○○意圖為自己不法之所有，於民國八十九年底持支票、
    本票新竹國際商銀及華南銀行共四紙，面額共計新台幣（以下同）三十七萬八千
    元，向自訴人新宏岩建材有限公司購買地磚、壁磚及石材等外觀建材，並指定送
    達至被告所承包之工地，即板橋火車站、台北市第一殯儀館等工地，並向自訴人
    佯稱票到期必獲兌現，自訴人信以為真，並將貨物交付送達。詎支票到期竟遭退
    票，自訴人立即催款，被告竟避不見面，自訴人至此始知受騙，因認被告涉犯刑
    法第三百三十九條第一項之詐欺罪嫌。
三、訊據被告堅決否認有何詐欺犯行，辯稱：全部貨款約五十三萬元，向自訴人訂貨
    時，已支付訂金十五萬元，剩餘貨款係以客票背書後交付自訴人，另外交付之本
    票是作擔保用，因景氣不好，收不到工程款，而將能收到之款項先用於給付員工
    之工資，始未能支付自訴人，且我一直有跟一位張姓經理聯絡，後來聯絡不上，
    並非故意躲避債權人，亦無詐騙意圖等語。核與自訴人直承：被告在八十九年底
    被告以電話叫貨，分別送至板橋新站及台北市○○○路第一殯儀館，貨款是合計
    五十三萬八千五百六十四元，被告支付訂金十五萬元，後來還折讓二萬多元，剩
    餘貨款三十七萬八千元，被告是以客票給付，被告有在支票上面背書，‧‧‧支
    票是付款用，本票是要用來擔保用等語相符（見本院九十三年一月六日訊問筆錄
    ）。並有支票及本票影本各二紙在卷可參，堪認被告係單純向告訴人訂貨，並未
    以詐術而使告訴人陷於錯誤而交付財物之犯行。至遲未支付尾款，此僅足以證明
    被告於債之關係成立後，有未依約清償貨款之客觀事實，尚無從推斷被告於債之
    關係發生時，主觀上即具有獲取不法利益之意圖。
四、又被告與自訴人業已達成和解，有九十三年一月六日和解筆錄在卷可按。益徵被
    告並無為自己不法所有之意圖。被告所為，核與刑法第三百三十九條第一項詐欺
    取財罪之犯罪構成要件不合。揆諸首揭法條規定及最高法院判例意旨，難認被告
    有何詐欺之犯行，本件要屬債務不履行之民事糾葛。此外，復查無其他積極證據
    足資證明被告有自訴人所指詐欺犯行，應屬犯罪嫌疑不足，爰以裁定駁回自訴。
據上論斷，應依刑事訴訟法第三百二十六條第三項、第二百五十二條第十款，裁定如
主文。
中    華    民    國      九十三        年      一      月    三十    日
                                臺灣板橋地方法院刑事第二庭
                                  審判長法  官  高  奕  驤
                                        法  官  黃  若  美
                                        法  官  潘  翠  雪
右正本證明與原本無異。
如不服本裁定，應於送達後五日內，向本院提出抗告狀。
                                        書記官  江  文  彬
中    華    民    國      九十三        年      二      月      一    日
